臺灣苗栗地方法院民事判決
110年度簡上字第49號
上  訴  人  陳榮貴  
被上訴人    陳國富  
上列當事人間請求清償借款事件，上訴人對於民國110年7月20日
本院苗栗簡易庭110年度苗簡字第67號第一審判決提起上訴，本
院於110年12月15日言詞辯論終結，判決如下：
    主  文
上訴駁回。
第二審訴訟費用由上訴人負擔。
　　事實及理由
一、上訴人主張：
　㈠兩造為兄弟關係，被上訴人於民國76年間因需錢孔急，向上
    訴人借貸新臺幣（下同）35萬元，上訴人念及手足之情，遂
    以現金方式交付35萬元予被上訴人，約定於108年返還，詎
    上訴人於108年向被上訴人催告返還，被上訴人竟拒絕給付
    。
　㈡觀被上訴人所提民事聲請支付命令狀之附件一兩造之簡訊內
    容(下稱系爭簡訊)及上訴人於本院審理中所提之2則簡訊內
    容可知，被上訴人自承其向上訴人借款35萬元，故被上訴人
    辯稱其僅向上訴人借款30萬元，並不實在，另證人即兩造兄
    弟陳榮光、陳國盛於原審之證詞均有不實，與事實真相不符
    。
　㈢並聲明：被上訴人應給付上訴人35萬元，及自支付命令送達
    之翌日起至清償日止，按年息5%計算之利息（下稱起訴聲明
    ）。(原審判決上訴人全部敗訴)。上訴人不服提起上訴，並
    上訴聲明：⒈原判決廢棄；⒉如起訴聲明。
二、被上訴人答辯：被上訴人於76年係向上訴人借款30萬元，嗣
    79年因上訴人至大陸急需用錢，要求被上訴人立即還款，被
    上訴人便將名下房屋出售予陳榮光後，返還上訴人現金39萬
    元，被上訴人業已將借款清償完畢。系爭簡訊及上訴人上訴
    人上訴後所提2則簡訊係因不堪上訴人吵鬧騷擾，且上訴人
    表明若依其請求之內容回應即不再騷擾被上訴人，被上訴人
    方順著上訴人所說之內容回應，豈料竟遭上訴人斷章取義並
    引為本件請求之證據。另上訴人曾於89年向被上訴人借款16
    萬元並開立支票，因上訴人跳票，被上訴人遂向臺灣新北地
    方法院聲請核發支付命令獲准，倘若被上訴人真如上訴人所
    述積欠其借款未清償，上訴人應無不提出異議之理，然其並
    未提出異議，支付命令並因而確定，足見被上訴人確已無積
    欠上訴人任何款項。並聲明：上訴駁回。
三、本院為行集中審理協同兩造整理及協議簡化爭點如下（見本
    院卷第46頁）：
　㈠兩造不爭執事項：
　⒈兩造為兄弟關係，被上訴人於76年間向上訴人借款。
　⒉上訴人排行老大、被上訴人排行老四、陳榮光排行老三、陳
    國盛排行老么。
　⒊系爭簡訊形式真正，為被上訴人傳給上訴人。
　㈡爭點：
　⒈被上訴人向上訴人借款之金額為35萬元或30萬元？
　⒉被上訴人是否業已清償借款？
　⒊上訴人之請求有無理由？
四、法院之判斷
　㈠爭點一、二
　⒈系爭簡訊之內容為：「好的你找黑衣來和我算奉陪到底，35
    萬四年後還你39萬你的35萬分期買的房兩間分給你，你說過
    戶給三哥就結清了三哥是人證，一樣二十年前和小……」（見
    支付命令卷第13頁），另上訴人於本院審理時提出之簡訊內
    容分別為：「我還你三十九萬，你說兩間貸款的房子給三哥
    我把整個工廠都給三哥，玉枝詛咒你我還說人在做天在看，
    你女兒大學沒錢可以畢業我幫你給她畢業那個投資可能不只
    幾百萬吧，小慧……」（見本院卷第25頁，下稱甲簡訊）、「
    哦，我另外經營用我的支票開了1700多萬帳還在整村莊人都
    知道，你投資我做香我連本帶利全部還你了，整個做香工廠
    也丟給三哥了，我不想再和你這個大騙子傳訊息了，我和小
    弟絕對可以討回你騙我們的錢，你不還我們送給黑衣人了……
    」（見本院卷第93頁，下稱乙簡訊）。經核上開簡訊內容，
    甲簡訊中僅有被上訴人表示還款39萬元予上訴人，未能證明
    上訴人主張借款為35萬元之事實，系爭簡訊與乙簡訊則僅為
    兩造對話之片段，並無前後連續、文意完整之對話紀錄可相
    互參照，是該等簡訊截圖恐有斷章取義之嫌，均尚難據以逕
    為有利上訴人之認定。
　⒉次查，有關兩造於76年借貸之事，據陳榮光於原審證稱：被
    上訴人在76年間跟上訴人借錢的事伊有印象，當初上訴人跟
    伊講大約借30萬元，79年伊聽被上訴人說他一共還給上訴人
    39萬元，印象中上訴人跟被上訴人要錢，被上訴人急著要賣
    房子，但又怕沒地方住，所以被上訴人後來就將房子賣給伊
    ，被上訴人是跟伊說大哥急著要這筆錢，才先把房子頂給伊
    等語（見原審卷第87至89頁）。另陳國盛於原審證稱：大約
    20幾年前，上訴人從大陸打越洋電話跟伊借錢，那時上訴人
    有提到被上訴人有跟他借錢，借30萬元；後來上訴人於106
    年10月間曾與伊爭執，上訴人提到被上訴人錢的問題，伊反
    問上訴人：「你不是說30萬早就還你了嗎？」，上訴人回答
    ：「是還了啊」，伊說：「既然還了，你還講什麼屁話」，
    上訴人回伊：「還是還了，那賺的呢？」，意思是說被上訴
    人跟他借的錢，所賺的錢上訴人也要分一些。伊印象中被上
    訴人借沒幾年就還了，被上訴人還錢給上訴人之後，上訴人
    就去大陸等語（見原審卷第90至91頁）。本院審酌陳榮光、
    陳國盛與兩造均為兄弟關係，且均具結擔保其等證述內容之
    真實性，而本件爭執之借貸金額僅約30餘萬元，尚非鉅額，
    衡情其等應無可能甘冒偽證罪刑責，為偏袒一造而虛偽證述
    ，是其等之證述內容，應可憑採。依陳榮光所述可知，上訴
    人曾向陳榮光表示被借款金額約30萬元，且於79年間被上訴
    人即以返還上訴人借款為由，將房屋出售予陳榮光；另依陳
    國盛所述，上訴人亦曾向陳國盛提及被上訴人借款30萬元且
    已清償完畢。準此，被上訴人抗辯其向上訴人借款金額僅為
    30萬元，且於79年間即已清償完畢等情，實屬有據，足堪採
    信。至上訴人雖請求再次傳訊陳國盛，惟其業已於原審具結
    證述明確，自無重複傳訊之必要，併此敘明。
　㈡爭點三
　　兩造間76年借款金額為30萬元，且業經被上訴人清償完畢，
    業經本院認定如前，則上訴人訴請被上訴人給付30萬元與法
    定遲延利息，即無理由。
五、綜上所述，兩造間76年借款金額為30萬元，且業經被上訴人
    清償完畢，則上訴人再以被上訴人積欠35萬元欠款迄未清償
    為由，訴請被上訴人返還借款及法定遲延利息，為無理由，
    應予駁回。原審為上訴人全部敗訴之判決，核無不合。上訴
    意旨指摘原判決不當，求予廢棄改判，為無理由，應予駁回
    。
六、據上論結，本件上訴為無理由，依民事訴訟法第436條之1第
    3項、第449條第1項、第78條，判決如主文。　　　　
中　　華　　民　　國　　110 　年　 12 　　月　　29　　日
               民事第二庭  審判長  法  官  曾明玉　
                                   法  官  賴映岑
                                   法  官  王筆毅
以上正本係照原本作成。
本判決不得上訴。
                                   書記官  劉家蕙
中　　華　　民　　國　　110 　年　 12 　　月　　29　　日